【裁判字號】    90,台上,3714
【裁判日期】    900621
【裁判案由】    誣告等罪
【裁判全文】
最高法院刑事判決                                九十年度台上字第三七一四號
    上  訴  人  康誠建設有限公司
    兼右代表人  羅家康
    被      告  乙○○
                甲○○
右上訴人等因羅家康自訴被告等誣告等罪案件，不服台灣高等法院中華民國八十八年
二月二十三日第二審判決（八十八年度上訴字第二五○號，自訴案號：台灣板橋地方
法院八十七年度自字第三四三號），提起上訴，本院判決如左：
    主  文
原審及第一審關於乙○○部分之判決均撤銷。
乙○○部分不受理。
康誠建設有限公司之上訴及羅家康對甲○○部分之上訴均駁回。
    理  由
一撤銷改判部分：
按被告死亡者，應諭知不受理之判決，為刑事訴訟法第三百零三條第五款所明定。被
告在第二審判決後，合法上訴於第三審法院繫屬中死亡者，依同法第三百九十四條第
一項但書、第三百九十三條第五款、第三百九十八條第三款、第三百八十七條之規定
，第三審之審判亦有上開條款之適用。本件上訴人羅家康自訴被告乙○○誣告部分，
經原審維持第一審諭知乙○○無罪之判決，駁回羅家康在第二審之上訴後，羅家康提
起合法之第三審上訴，於民國八十八年四月三十日繫屬於本院，嗣乙○○於同年十一
月三日死亡，有其戶籍謄本可稽。依上開說明，此既為本院得依職權調查之事項，應
將原審及第一審關於乙○○部分之判決均予撤銷，另為不受理之諭知。
二羅家康對甲○○之上訴部分：
按刑事訴訟法第三百七十七條規定，上訴於第三審法院，非以判決違背法令為理由，
不得為之。是提起第三審上訴，應以原判決違背法令為理由，係屬法定要件。如果上
訴理由狀並未依據卷內訴訟資料，具體指摘原判決不適用何種法則或如何適用不當，
或所指摘原判決違法情事，顯與法律規定得為第三審上訴理由之違法情形，不相適合
時，均應認其上訴為違背法律上之程式，予以駁回。本件原判決以上訴人羅家康在第
一審之自訴意旨略以：被告甲○○係台灣板橋地方法院書記官，於該院八十六年度易
字第七九二七號乙○○等贓物案件，於八十七年一月十六日庭訊後，擅自在羅家康答
話筆錄兩行內插進「他（指乙○○）收買地主，並買通勾結檢察官、法官」等語，因
認甲○○涉犯刑法第二百十一條之偽造公文書罪嫌。惟查上訴人羅家康前於八十七年
一月十六日十五時五十分許，在台灣板橋地方法院第十四法庭審理八十六年度易字第
七九二七號羅家康告訴乙○○贓物等案件時，於被告乙○○供稱：「我不知道，他只
說地上物要處理好才給我，當時並不清楚所有權是誰的。」後，羅家康即陳稱：「她
連檢察官都買通……」，經法官制止並表示「等一下會讓你說」後，羅家康繼陳稱：
「她連法官都勾結，要如何講……」等語，業經第一審法院八十七年度易字第二三四
三號案件審理時，由承辦法官勘驗開庭之錄音帶無訛，有該案八十七年八月十三日勘
驗筆錄影本在卷可憑（第一審卷第四十七頁），雖甲○○於八十七年一月十六日所製
作訊問筆錄記載羅家康陳稱：「（對乙○○所言有無意見﹖）……並買通勾結檢察官
、法官。」（第一審卷第七十五頁反面），並非採逐字記載方式將當時法官制止言詞
載入，且將羅家康先後所為「她連檢察官都買通」及「她連法官都勾結」二句話，以
「並買通勾結檢察官、法官」文義記載，然查依該錄音內容，羅家康既確曾在法庭接
續指稱乙○○有買通檢察官、勾結法官，則該段筆錄記載內容與事實並無不合，況依
卷附上開勘驗筆錄所載，羅家康隨即與乙○○爭吵（第一審卷第四十七頁），是依當
時客觀情形，甲○○於此訴訟當事人雜言紛亂之際，就羅家康所為言詞併予記載，亦
難認有何故意為不實記載之情事。足見羅家康指甲○○於庭訊後擅行加入該記載，核
與事實不符。此外又查無證據證明甲○○有自訴意旨所指之犯行，因而維持第一審關
於諭知甲○○無罪部分之判決，駁回此部分羅家康在第二審之上訴，已詳予說明其證
據之取捨及論斷之基礎。復明自訴人羅家康經合法傳喚不到庭，雖其具狀以「最近
因重病在昏睡，昨晚觀音菩薩又在夢中降臨囑咐我請假靜養」為由請假，但並未提出
診斷證明書，證明其未到庭確有事實上之困難，應認其係無正當理由不到庭，因依刑
事訴訟法第三百三十一條第二項之規定，通知檢察官擔當訴訟。所為論述，均有卷存
資料可資覆按，從形式上觀察，並無所謂違背法令之情形存在。羅家康上訴意旨，並
未依據卷內資料具體指摘原判決此部分有何違背法令之情形，僅泛稱原審未待其到庭
陳述即行判決，判決違背事實及法令云云，難認係適法上訴第三審之理由。羅家康此
部分之上訴為違背法律上之程式，應予駁回。
三康誠建設有限公司上訴部分：
按不服下級法院之判決，得向上級法院提起上訴者，除當事人外，以刑事訴訟法第三
百四十四條第一項、第三百四十五條至第三百四十七條所列之人為限。上訴人康誠建
設有限公司並非本件原判決之當事人，亦非上述得提起上訴之人，其提起本件上訴，
自非法所許，應予駁回。
據上論結，應依刑事訴訟法第三百九十七條、第三百九十八條第三款、第三百四十三
條、第三百零三條第五款、第三百九十五條前段，判決如主文。
中      華      民      國     九十     年      六      月    二十一    日
                              最高法院刑事第四庭
                                  審判長法官  董  明  霈
                                        法官  丁  錦  清
                                        法官  林  茂  雄
                                        法官  王  居  財
                                        法官  張  祺  祥
      右正本證明與原本無異
                                              書  記  官
中      華      民      國     九十     年      六      月    二十七    日


司法院資訊處製作；財團法人民間司法改革基金會備份。
